臺灣高雄地方法院民事裁定
109年度消債清字第309號

聲  請  人  洪雯芳（原名：洪婇軒）
0000000000000000

0000000000000000

0000000000000000

代  理  人  李明燕律師

上列當事人因消費者債務清理事件聲請清算，經臺灣橋頭地方法
院109年度消債清字第137號裁定移送前來，本院裁定如下：
    主  文
聲請人洪雯芳自中華民國一一○年五月二十日下午四時起開始清
算程序。
命司法事務官進行本件清算程序。
    理  由
一、按債務人不能清償債務或有不能清償之虞者，得依本條例所
     定更生或清算程序，清理其債務；債務人於法院裁定開始
    更生程序或許可和解或宣告破產前，得向法院聲請清算；法
    院開始清算程序之裁定，應載明其年、月、日、時，並即時
    發生效力；法院開始更生或清算程序後，得命司法事務官進
    行更生或清算程序，必要時得選任律師、會計師或其他適當
    之自然人或法人1人為監督人或管理人，消費者債務清理條
    例（下稱消債條例）第3條、第80條前段、第83條第1項、第
    16條第1項分別定有明文。
二、聲請意旨略以：伊有不能清償債務情事，前依消債條例規定
    ，向臺灣橋頭地方法院（下稱橋頭地院）聲請調解債務清償
    方案，惟調解不成立。伊又未經法院裁定開始更生程序或許
    可和解或宣告破產，爰聲請清算等語。
三、經查：
  ㈠聲請人前於民國109年6月30日提出債權人清冊，向橋頭地院
    聲請調解債務清償方案，經橋頭地院109年度司消債調字第1
    87號受理，於109年8月6日調解不成立，聲請人於同日以言
    詞聲請清算，經以109年度消債清字第137號裁定移送本院管
    轄等情，業經本院依職權調閱上開調解卷宗核閱無訛。
  ㈡聲請人於107年度至109年度均無申報所得，名下無財產，有
    三商美邦人壽保單解約金新臺幣（下同）97,415元，至新光
    人壽保單部分，要保人為聲請人母親；又聲請人自陳於日本
    團擔任領隊，於台灣擔任導遊，與旅行社合作承攬帶團業務
    ，收取小費，無固定雇主，107年8月至9月無出團，無收入
    ，107年10月至11月出團收入共50,000元，107年12月無出團
    ，108年出團收入共計375,000元，109年1月至2月出團收入
    共計75,000元，109年3月至8月則無出團，無收入，而無出
    團時，除以之前出團收入支應生活外，子女之生父劉文達及
    胞兄亦會提供食住，前於109年5月20日、10月20日各領取行
    政院紓困補助30,000元，現未領取補助或給付等情，有107
    年至108年綜合所得稅各類所得資料清單及財產歸屬資料清
    單【橋頭地院109年度司消債調字第187號卷（下稱調卷）第
    14至16頁】、109年稅務電子閘門財產所得調件明細表（本
    案卷第285頁）、財產及收入狀況說明書（調卷第4至5頁）
    、債權人清冊（本案卷第220至226頁）、戶籍謄本（調卷第
    19頁）、勞工保險被保險人投保資料表（調卷第18頁）、個
    人商業保險查詢結果表（本案卷第161頁）、財團法人金融
    聯合徵信中心前置協商專用債權人清冊（調卷第11至13頁）
    、信用報告（本案卷第36至134頁）、社會補助查詢表（本
    案卷第255至257頁）、高雄市政府都市發展局函（本案卷23
    1頁）、勞動部勞動力發展署高屏澎東分署函（本案卷第233
    頁）、勞動部勞工保險局函（本案卷第232頁）、存簿（本
    案卷第168至169頁）、健保投保紀錄（本案卷第147頁）、
    收入切結書（調卷第17頁）、聲請人110年1月15日及3月18
    日陳報狀（本案卷第32至34頁、第218至219頁）、三商美邦
    人壽保險股份有限公司函（本案卷第197至203頁）、新光人
    壽保險股份有限公司陳報狀（本案卷第229至230頁）等附卷
    可參。另查聲請人曾任宇騰國際興業股份有限公司、論安海
    洋開發股份有限公司之監察人，無出資額，並曾任上越庭飲
    食店、上越庭飲料店青年分店、拉摩生活館、宇騰興業社之
    負責人，惟宇騰國際興業股份有限公司業於108年8月20日廢
    止，論安海洋開發股份有限公司於93年3月17日解散，上越
    庭飲食店於101年3月12日通報主管機關撤銷登記，上越庭飲
    料店青年分店於94年4月1日註銷，拉摩生活館、宇騰興業社
    均於92年10月1日註銷，非屬消債條例第2條第1、2項、消債
    條例施行細則第3條第2項、第4條之從事小規模營業活動之
    自然人，有高雄市政府函（本案卷第17至29頁、第234至249
    頁）、營業稅稅籍證明（本案卷第164至167頁）在卷可證。
    依聲請人上述工作、收入情形，認以聲請人107年8月起至10
    9年8月平均每月收入約20,000元【計算式：（50,000＋375,0
    00＋75,000）÷25＝20,000，本裁定計算方式均採元以下4捨5
    入】，核算其現在償債能力之基礎，堪認妥適。
  ㈢關於聲請人個人日常必要支出部分，聲請人主張每月支出10,
    984元（聲請人原稱每月給付胞兄房屋使用費5,000元，每月
    個人支出為15,984元，嗣於110年3月18日具狀稱自109年3月
    起迄今毋庸負擔，爰扣除此部分支出）乙情。按債務人必要
    生活費用，以最近1年衛生福利部或直轄市政府所公告當地
    區每人每月最低生活費1.2倍定之，消債條例第64條之2第1
    項定有明文。本院參酌衛福部社會司所公告110年度高雄市
    最低生活費為13,341元，1.2倍即16,009元。又聲請人陳稱
    毋庸再負擔房屋使用費，是其無房屋費用支出，故於計算聲
    請人個人每月必要生活費時，即應自前開已包括居住費用在
    內之每月最低生活費用中，扣除相當於房租支出所佔比例（
    大約為24.36％）【計算式：16,009－（16,009×24.36%）＝12,
    109】，聲請人主張每月必要支出約10,984元，尚屬合理，
    應予採計。
  ㈣綜上所述，聲請人每月平均收入約20,000元，扣除必要生活
    費10,984元後，尚餘9,016元。而聲請人目前負債總額為43,
    306,032元（調卷第42至98頁、第100至101頁、本案卷第250
    至254頁，包括：上海銀行、台北富邦銀行、兆豐銀行、花
    旗銀行、陽信銀行、聯邦銀行、元大銀行、凱基銀行、台新
    銀行、合作金庫銀行、土地銀行、新光人壽、安泰銀行、星
    展銀行、中國信託銀行、京城銀行、新光銀行、華南銀行、
    彰化銀行、遠東銀行、滙誠第一資產管理股份有限公司、台
    灣金聯資產管理股份有限公司、元大國際資產管理股份有限
    公司、新加坡商艾星國際有限公司台灣分公司），扣除三商
    美邦人壽保單解約金後，以上開餘額按月攤還結果，至少約
    須399年【計算式：（43,306,032－97,415）÷9,016÷12＝399
    】始能清償完畢，堪認聲請人確有不能清償債務之情事。從
    而，聲請人向本院聲請清算，應予准許，並命司法事務官進
    行本件清算程序。
四、依消債條例第11條第1 項、第83條第1 項、第16條第1 項，
    裁定如主文。
中　　華　　民　　國　　110 　年　　5 　　月　　20　　日
              　　民事庭　　  法　官　陳宛榆
以上正本係照原本作成。
本裁定不得抗告。
中　　華　　民　　國　　110 　年　　5 　　月　　20　　日

  　                          書記官　何福添